【裁判字號】    95,訴,3297
【裁判日期】    951206
【裁判案由】    偽造文書
【裁判全文】
臺灣臺中地方法院刑事判決              95年度訴字第3297號
公  訴  人  臺灣臺中地方法院檢察署檢察官
被      告  乙○○
                    （另案於臺灣臺中監獄執行中）
上列被告因偽造文書案件，經檢察官提起公訴（九十五年度偵字
第二一二九三號），被告於準備程序中就被訴事實為有罪之陳述
，經告知簡式審判程序之旨，並聽取公訴人、被告之意見後，由
本院合議庭裁定由受命法官獨任進行簡式審判程序，判決如下：
    主    文
乙○○行使偽造私文書，足以生損害於他人，處有期徒刑肆月，
如易科罰金，以銀元參佰元即新臺幣玖佰元折算壹日。偽造如附
表所示之「張志成」署押貳枚、指印參枚，均沒收。
    犯罪事實
一、乙○○於民國九十四年九月二十四日十九時許，在位於臺中
    市○○區○○路九九之一七號之「禔紘企業有限公司」（下
    稱禔紘公司），將ＳＡＧＥＭ─Ｘ８型行動電話一支（序號
    ：000000000000000號，為郭韋呈所有，於
    九十四年九月二十四日零時三十分，在臺中市○區○○街一
    九五號一樓前遭乙○○搶奪，搶奪部分業經本院判處有期徒
    刑二年十月確定），以新臺幣（下同）四千元之代價出售予
    不知情之趙國斌，而基於偽造私文書之犯意，未得張志成之
    同意，即在電話讓渡切結書上偽簽「張志成」之簽名並按指
    印，且在電話讓渡切結書上填寫不實之地址、電話號碼、身
    分證字號，再將上開讓渡切結書交由不知情之禔紘公司人員
    行使之，足生損害於禔紘公司對於收購手機來源之正確性及
    張志成本人權益。嗣因趙國斌將上開行動電話以五千元之代
    價轉售予不知情之陳坤琳，陳坤琳又以八千元之代價轉售予
    不知情之吳右，而由吳右於雅虎奇摩拍賣網站上張貼拍
    賣上開行動電話之拍賣訊息，為上網瀏覽該拍賣網站所張貼
    拍賣訊息之郭韋呈發現後，下標購買，與吳右約定於九十
    四年九月二十九日九時四十五分許，在臺中市北屯區○○○
    ○路三四九號當面交易，郭韋呈並報警處理，吳右則將上
    開行動電話交予不知情之母親吳陳蕙芬前往上址交易，為警
    查獲後，循線查知上情。
二、案經臺灣臺中地方法院檢察署檢察官自動檢舉偵查起訴。
    理    由
一、上開事實，業據被告乙○○於偵查及本院審理時坦承不諱，
    核與告訴人郭韋呈於警詢及偵查中指述之遭搶奪情節相符，
    且經證人趙國斌於警詢中證述無誤（見九十四年度偵字第一
    八六六三號偵查卷第十八頁至第二十二頁），復據證人陳坤
    琳、吳右、吳陳蕙芬於警詢時證述購買及轉售行動電話等
    情明確（見九十四年度偵字第一八六六三號偵查卷第十頁至
    第十七頁），並有電話讓渡切結書一紙在卷可資佐證，本件
    事證明確，被告之犯行應堪認定。
二、被告乙○○無製作權而擅自以「張志成」名義偽造電話讓渡
    切結書，並進而持向禔紘公司行使，足生損害於禔紘公司對
    於收購手機來源之正確性及張志成本人，核其所為，係犯刑
    法第二百十六條、第二百十條之行使偽造私文書罪。被告偽
    造署押及按捺指印之行為係偽造私文書之階段行為，而偽造
    之低度行為復為行使之高度行為所吸收，均不再論偽造署押
    及偽造私文書罪。爰審酌被告素行、手段、目的、犯罪動機
    ，對於社會交易信用並無危害及犯後坦承犯行，態度尚稱良
    好等一切情狀，量處如主文所示之刑，並諭知易科罰金之折
    算標準。如附表所示電話讓渡切結書上所偽造之「張志成」
    署押二枚及指印三枚，均應依刑法第二百十九條之規定，併
    宣告沒收。
三、查被告行為後，刑法業於九十四年二月二日修正公佈，九十
    五年七月一日起施行，其中與本件有關部分之第二條、第四
    十一條均業已修正。按「行為後法律有變更者，適用行為時
    之法律，但行為後之法律有利於行為人者，適用最有利於行
    為人之法律」，修正後刑法第二條第一項定有明文。此條規
    定係規範行為後法律變更所生新舊法律比較適用之準據法，
    本身尚無新舊法比較之問題，於新法施行後，應一律適用新
    法第二條第一項之規定，為「從舊從輕」之比較，先予敘明
    。再按本次法律變更，比較時應就罪刑有關之共犯、未遂犯
    、想像競合犯、牽連犯、連續犯、結合犯，以及累犯加重、
    自首減輕暨其他法定加減原因（如身份加減）與加減例等一
    切情形，綜其全部罪刑之結果而為比較（最高法院九十五年
    五月二十三日九十五年度第八次刑庭會議決議參照）。是被
    告行為後，罰金罰鍰提高標準條例第二條業已刪除，而刑法
    第四十一條第一項前段關於易科罰金之折算標準已由舊法之
    銀元一百元、二百元、三百元修正為新臺幣（下同）一千元
    、二千元、三千元，因屬科刑規範事項之變更，其折算標準
    為裁判時所應諭知，自有就新舊法規定比較之必要，經比較
    新舊法結果，以被告行為時之舊法較為有利於被告，新法並
    無對被告有較為有利之情形，是依刑法第二條第一項前段之
    規定，本件應適用被告行為時之舊法即依修正前刑法第四十
    一條第一項前段、修正前罰金罰鍰提高標準條例第二條、現
    行法規所定貨幣單位折算新臺幣條例第二條之規定，諭知以
    銀元三百元即新臺幣九百元折算一日為易科罰金之折算標準
    。
據上論斷，應依刑事訴訟法第二百七十三條之一第一項、第二百
九十九條第一項前段，刑法第二條第一項前段、第二百十六條、
第二百十條、修正前刑法第四十一條第一項前段、刑法第二百十
九條，罰金罰鍰提高標準條例第一條前段、修正前罰金罰鍰提高
標準條例第二條，現行法規所定貨幣單位折算新臺幣條例第二條
，判決如主文。
本案經檢察官甲○○到庭執行職務。
中    華    民    國    95    年    12    月    6     日
                  刑事第九庭    法  官  余德正
以上正本證明與原本無異。
如不服本判決，應於送達後十日內向本院提出上訴狀（須附繕
本），上訴於臺灣高等法院臺中分院。
                                書記官  廖日晟
中    華    民    國    95    年    12    月    6     日
附錄論罪科刑法條
刑法第210條
偽造、變造私文書，足以生損害於公眾或他人者，處五年以下有
期徒刑。
刑法第216條
行使第二百十條至第二百十五條之文書者，依偽造、變造文書或
登載不實事項或使登載不實事項之規定處斷。
附表
┌──────┬─────┬──────────┐
│被冒用者姓名│偽造日期  │偽造署押方式        │
├──────┼─────┼──────────┤
│  張志成    │94.09.24  │於禔紘企業有限公司電│
│            │          │話讓渡切結書上偽簽「│
│            │          │張志成」署押二枚、指│
│            │          │印三枚。            │
└──────┴─────┴──────────┘


司法院資訊處製作；財團法人民間司法改革基金會備份。
